【裁判字號】    96,訴,1936
【裁判日期】    970418
【裁判案由】    給付報酬
【裁判全文】
臺灣桃園地方法院民事判決              96年度訴字第1936號
原      告  甲○○
訴訟代理人  林詮勝律師
被      告  丙○○○○
法定代理人  乙○○
訴訟代理人  紀亙彥律師
複代理人    鈕則慧律師
上列當事人間請求給付報酬事件，於民國97年03月21日辯論終結
，本院判決如下：
    主  文
原告之訴及假執行之聲請均駁回。
訴訟費用由原告負擔。
    事  實
甲、原告方面：
壹、聲明：
一、被告應給付原告新台幣（下同）557,703 元，及自起訴狀繕
    本送達之翌日起至清償日止，按年息百分之5 計算之利息。
二、原告願供擔保，請准宣告假執行。
三、訴訟費用由被告負擔。
貳、陳述：
一、被告丙○○○○為民法上之合夥組織，並以乙○○為代表人
    。民國95年11、12月間，被告丙○○○○由代表人乙○○出
    面，邀請原告擔任典範醫學美容診所之負責醫師，經雙方討
    論受任內容後，遂於96年01月04日簽訂合作契約 (下稱系爭
    契約），載明權利義務關係。按「工作內容：乙方 (即原告
    ) 執業執照於合作期間登錄於典範醫學美容診所並擔任負責
    醫師，甲方（即被告）應給付乙方執照登錄費每月五萬元整
    ，並應於每月十五號前與看診費合計發給」、「乙方之報酬
    ：甲方應支付乙方之報酬條件如下：手術總收入（扣除義乳
    、鼻模及五爪拉皮成本及麻醉費）乙方抽成百分之四十二。
    醫學美容當月乙方執行業務總收入乙方抽成百分三十。1.乙
    方當月報酬應於次月十五日前發放。... 」、「...3. 乙方
    看診應給予每節三千五百元之駐診費... 」，前開契約第一
    、二、四條分別定有明文。
二、同年06月09日原告通知被告辭去典範醫學美容診所負責醫師
    一職，雙方契約關係終止，依該診所製作的「五月份甲○○
    醫師費用一欄表」、「六月份甲○○醫師費用一欄表」，被
    告應給付原告自05月01日至06月09日止依前開合約應受之執
    照登錄費、駐診費、手術抽成、業務收入抽成等報酬合計共
    557,703 元。經原告通知給付，被告先以尚有手術醫療糾紛
    尚未處理云云拖延，嗣後在未能具體指出事證情況下，任意
    以診所因手術客人不滿意而退費為由，迄今仍不願依約給付
    積欠之報酬。為此，原告爰依系爭契約第一、二、四條之約
    定及委任之法律關係，請求鈞院判命被告給付原告557,703
    元，及自起訴狀繕本送達翌日起至清償日止，按年息百分之
    5 計算之法定利息。
三、至於被告指稱原告擔任負責醫師以來，屢受病患投訴對整型
    手術不滿，發生醫療糾紛，因此以原告應分擔之和解金主張
    抵銷云云，有違事實：(一)原告否認有屢受投訴抱怨手術不滿
    意之情事。原告受任期間陸續為病患看診、施作手術，部分
    病患手術後幾次回診、部分則未曾回診，倘彼等對手術有何
    不滿，回診時必當反應，尋求解決或後續補救，而不應該待
    原告離職，請求被告給付上開委任報酬後，才由被告片面與
    病患達成和解。旋而，被告所具證二協議書之梁毓芸等11名
    病患，除病患陳雪華，確曾因雙方對手術認知不同，向原告
    反應，而達成退費合意及病患林佳妤、吳宛真，因不滿意診
    所護理人員手術後之按摩復健結果（非對原告施作之手術有
    所抱怨），要求診所退費外，其餘被告指稱病患抱怨有醫療
    糾紛云云，均非事實。(二)雙方簽訂之系爭合約第四條明文約
    定：「當有醫療糾紛涉訟時，甲方（被告）及乙方（原告）
    應共同處理... 」、「當有醫療業務糾紛而必須全額退費時
    ，先由甲方支付再由甲方支付乙方之報酬條件比例分擔....
    」等語，可見雙方簽訂契約時，為處理施作整型手術可能因
    病患手術後認知差異之醫療糾紛，特約定應由雙方處理，因
    此是否必須「全額退費」，亦由原告及被告共同決定，而非
    原告或被告片面決定。今被告未經原告專業意見同意，於原
    告離職後，擅自以病患不滿即全額退費或重作，有違系爭契
    約之約定，是其主張抵銷云云，非有所據。
參、證據：提出合作契約書影本一份、典範醫學美容診所製作之
    「五月份甲○○醫師費用一欄表」與「六月份甲○○醫師費
    用一欄表」及桃園慈文郵局第1455號、第1756號、第2422號
    存證信函等影本各一份。
乙、被告方面：
壹、聲明：
一、原告之訴及其假執行之聲請請駁回。
二、訴訟費用由原告負擔。
三、如受不利判決，被告願供擔保免予假執行。
貳、陳述：
一、緣兩造確於96年01月04日簽立合作契約書，由原告擔任典範
    診所之負責醫師，並進行對客戶及病患之手術治療工作，雙
    方並有約定如合作契約之報酬，惟原告自合作以來對病患進
    行之美容整型手術屢屢遭到投訴及抱怨，而直到96年06月09
    日，原告突然無預警表示退出被告之合夥組織及辭退擔任負
    責醫師之職，致被告根本措手不及，並使被告之組織幾近停
    擺，是原告於無預警之不利委任人之時期終止委任之情明甚
    。
二、次查本件原告亦為被告合夥事業之合夥人之一，占合夥出資
    總額之十四分之一，有合夥契約書可稽，依合夥契約第八條
    之約定，盈虧按出出資比例計算，是原告就合夥事業對外之
    債務，本即應依比例負擔之，民法第690 條亦有明文，是原
    告所為主張即有疑義明甚。
三、復查本件原告自受委任擔任負責醫師以來，屢受病患投訴對
    其整型美容手術不滿，發生醫療糾紛，而原告辭退負責醫師
    後，亦陸續有訴外人梁毓芸等人要求被告退費或重作，經被
    告予以協調達成和解，醫療糾紛要求退費或重作之總金額達
    壹佰參拾玖萬伍仟元整，則依合作契約書第四條第七款之約
    定，原告應依所受報酬 (即手術總收入之百分之四十二) 條
    件比例分擔，是原告應分擔之金額為伍拾捌萬伍仟玖佰元，
    遠超過本件原告所請求之金額。據此，本件被告主張抵銷，
    經抵銷後，原告已無得為請求之金額，是原告之請求乃應無
    理由至明。至嗣後陸續產生之醫療糾紛退費，超過本次原告
    請求部分，被告暫保留追索權，併為敘明。
參、證據：提出合夥契約書及病患退費資料等影本各一份。
    理  由
一、本件兩造於96年01月04日簽立合作契約書，由原告擔任丙○○○○之負責醫師並進行對客戶及病患之手術治療工作，雙
    方並有約定如合作契約書內容所載之報酬。嗣後，原告於同
    年06月09日通知被告辭去丙○○○○醫學美容診所負責醫師
    一職，雙方契約關係終止，依典範醫學美容診所製作的「五
    月份甲○○醫師費用一欄表」、「六月份甲○○醫師費用一
    欄表」，被告丙○○○○應給付原告自05月01日至06月09日
    止依前開合約應受之執照登錄費、駐診費、手術抽成、業務
    收入抽成等報酬合計557,70 3元。上情所述，為兩造不爭執
    之事實。
二、本件兩造主要爭點端在於被告可否以醫療糾紛所產生之退費
    主張抵銷？茲說明如下：
  (一)本件兩造間有醫療合作關係，並約定由被告每月依固定比例
    支付原告報酬，依兩造於96年01月04日所簽立之合作契約書
    內容記載：「工作內容：乙方執業執照於合作期間登錄於典
    範醫學美容診所並擔任負責醫師，甲方應付乙方執照登錄費
    每月五萬元整，並應於每月十五號前與看診費合併發給。」
    、「乙方之報酬：甲方應支付乙方之報酬條件如下：手術總
    收入 (扣除義乳、鼻模及五爪拉皮成本及麻醉費）乙方抽成
    百分之四十二。醫學美容當月乙方執行業務總收入乙方抽成
    百分三十。1.乙方當月報酬應於次月十五日前發放。」、「
    3.乙方看診應給予每節三千五百元之駐診費。」此於原告所
    提出之合作契約書第一條、第二條、第四條第三款分別定有
    明文，並有原告提出由典範醫學美容診所製作之五、六月份
    甲○○醫師費用一欄表各一件佐證，且為被告所不爭執，應
    堪信原告此部分主張之事實為真正，被告自應依合作契約書
    之約定內容給付原告五、六月份之報酬合計557,703 元。
  (二)次按「當有醫療業務糾紛而必須全額退費時，先由甲方支付
    ，再由甲方支付乙方之報酬條件比例分擔。」，合作契約書
    第四條第七款前段亦定有明文。本件被告丙○○○○就醫療
    業務糾紛，與原告離職前施行手術之病患達成和解，並已全
    額退費等情，亦有被告提出之病患退費名單及金額表、協議
    書及和解書為證，且其形式真正及所列名單之人均是由原告
    施作手術，此亦為原告所不爭執，應堪認被告此部分抗辯之
    亦屬真實。至原告雖辯稱是否須全額退費，應由原告及被告
    共同決定，而非由被告片面決定，除病患陳雪華、林佳妤、
    吳宛真外，被告未經原告專業意見同意，於原告離職後，擅
    自以病患不滿即全額退費，有違系爭契約之約定，不得主張
    抵銷云云。惟查，原告對於被告所提出被證二所列名單之人
    均係由原告施作手術之事實，於本案言詞辯論時並無意見，
    且依原告所提出兩造均未予爭執之由被告丙○○○○分別於
    96年06月27日、07月26日、10月25日所寄發之桃園慈文郵局
    第1455號、第1756號、第2422號存證信函內容可知，被告已
    經依合作契約書之約定在於96年07月20日就發生醫療糾紛之
    病患，表示欲與原告共同處理，並將名單及客人聯絡電話交
    予訴外人黃瓊寬及安伯琇（原告受任人），惟未獲原告回應
    。顯見被告已遵守系爭合作契約中關於醫療糾紛處理之相關
    約定，是原告上開之辯詞，委不足採，原告應依上述合作契
    約書約定內容比例分擔病患要求退費之金額合計1,395,000
    元中之百分之四十二即585,900 元。
  (三)末按「二人互負債務，而其給付種類相同，並均屆清償期者
    ，各得以其債務，與他方之債務，互為抵銷。但依債之性質
    不能抵銷或依當事人之特約不得抵銷者，不在此限。」民法
    第334 條第1 項定有明文。本件被告固應給付原告自96年05
    月01日至同年06月09日止依合作契約應受之執照登錄費、駐
    診費、手術抽成、業務收入抽成等報酬合計共557,703 元，
    然原告尚應依其所受報酬條件比例分擔病患要求退費之金額
    金額合計1,395,000 元中之百分之四十二即585,900 元。因
    兩造所負債務之給付種類相同，並均屆清償期，且依債之性
    質並無不能抵銷或依當事人之特約不得抵銷之情形，故被告
    主張抵銷，自屬有據。
三、綜據上述，本件兩造間有醫療合作關係，被告應依合作契約
    書第一條、第二條、第四條第三款之約定給付原告九十六年
    五、六月份之報酬，惟原告亦應依該契約第四條第七款前段
    之約定比例分擔病患要求退費之金額。被告主張以其債務與
    原告之債務，互相抵銷，於法有據，自應為准許。而被告得
    主張用以抵銷之數額為585,900 元，已逾原告本件所得請求
    之數額557,703 元，則原告在於被告主張抵銷以後，其債權
    即已經消滅。從而，原告依據契約及委任關係請求被告給付
    如聲明所示之報酬，即屬無據，應予駁回之。又原告受敗訴
    判決，其假執行之聲請亦失所附麗，應併予駁回。
四、本件事證已臻明確，兩造其餘主張陳述及攻擊防禦方法，核
    與本件判決結果不生影響，爰不一一論述，併此敘明。
五、據上論結，本件原告之訴為無理由，依民事訴訟法第78條，
    判決如主文。
中    華    民    國    97    年    4     月    18    日
                  民事第二庭法  官  呂仲玉
以上正本係照原本作成。
如對本判決上訴，須於判決送達後20日內向本院提出上訴狀。
中    華    民    國    97    年    4     月    18    日
                            書記官  賴柏仲


司法院資訊處製作；財團法人民間司法改革基金會備份。
